臺灣臺東地方法院刑事判決　　　　　　　　　　 　　　 九十一年度訴字第六六號
　　公　訴　人　臺灣台東地方法院檢察署檢察官
　　被　　　告　東生營造有限公司
　　右　一　人　乙○○
　　代　表　人
　　被　　　告　戊○○
　　被　　　告　棕聖企業
　　兼　右一人　丙○○
　　代　表　人
右列被告等因業務過失致死案件，經檢察官提起公訴（九十一年度偵字第八四六號）
，本院判決如左：
    主  文
東生營造有限公司、棕聖企業有限公司違反雇主對防止電、熱及其他之能引起之危害
，應有符合標準之必要安全衛生設備之規定，致發生死亡之職業災害，各科罰金新台
幣伍萬元。
戊○○從事業務之人，因業務上之過失致人於死，處有期徒刑伍月，如易科罰金，以
參佰元折算壹日，緩刑貳年。
丙○○從事業務之人，因業務上之過失致人於死，處有期徒刑陸月，如易科罰金，以
參佰元折算壹日，緩刑貳年。
    事  實
一、東生營造有限公司（負責人乙○○，下稱東生公司）於民國九十年三月初，向何
    嘉仁美語承攬台東縣台東市○○街三九號之托兒所新建工程後，旋將其中『木地
    板施作工程』部分轉包予棕聖企業有限公司（負責人丙○○，下稱棕聖公司），
    其中東生公司為承攬人，棕聖公司為次承攬人，與乙○○（未經起訴，應由檢察
    官另為處理）、丙○○均為勞工安全衛生法上之雇主。東生公司指派戊○○擔任
    現場工地主任，而與棕聖公司負責人丙○○一起負責工地施工之安全及管理等事
    務，均為從事業務之人。棕聖公司負責人丙○○攬得上開『木地板施作工程』後
    ，即糾招方勝永等人在前開工地施工。東生公司為雇主，本應注意對電、熱及其
    他之能引起之危害，應有符合標準之安全衛生設施，及應注意為防止因漏電而生
    感電危害，對於臨時用電設備，應於各該電路設置適合其規格、具有高敏感度、
    能確實動作之感電防止用漏電斷電器；棕聖公司為雇主，原應注意對電、熱及其
    他之能引起之危害，應有符合標準之安全衛生設施，及應注意防止勞工於有接觸
    電器機具、設備之作業時，應有防止絕緣被破壞或老化等致引起感電危害之設施
    ；戊○○、丙○○同為負責工地安全之人，本均應注意不得使勞工於未配置絕緣
    安全機具、空氣壓縮機確實接地前，及檢查施工之空氣壓縮機前工作，而依當時
    情形，並無不能注意之情事，詎渠等均疏未注意任令方勝永於電源箱未設置漏電
    斷電器、未確實接地，未檢查空氣壓縮機之情形下，在潮濕地面上使用該空氣壓
    縮機，致方勝永於九十年七月二十九日上午八時許，打赤腳在上開工地內準備銜
    接空氣壓縮機風管時，因空氣壓縮機漏電導致電擊，經送醫急救後，仍不治死亡
    。
二、案經甲○○訴由台東縣警局台東分局報請台灣台東地方法院檢察署檢察官偵查起
    訴。
    理  由
一、右揭犯罪事實，業據被告戊○○、丙○○坦承不諱，亦經目擊證人陳清男於警訊
    及偵查中證述屬實，復與證人即東生公司負責人乙○○、陳玉賓、莊秋枝、謝照
    烈、向聰敏、丁○○等人之證言大致相符，此外，並有現場照片五十一幀、現場
    圖二份附卷可稽，及空氣壓縮機一部扣案可佐。至扣案之空氣壓縮機確有漏電之
    事實，已據前開證人莊秋枝、向聰敏、謝照烈、丁○○證述明確，復經行政院勞
    工委員會南區勞動檢查所鑑定無誤。又被害人方勝永確因觸電引起心臟麻痺致心
    因性休克死亡，除經臺灣台東地方法院檢察署檢察官督同法醫師相驗、解剖無訛
    ，並製有相驗屍體證明書、勘驗筆錄、履勘筆錄、驗斷書、解剖報告，及相驗及
    解剖照片二十七幀在卷可按，復經法務部法醫研究所鑑定確認，此有該所九十年
    十一月三十日法醫所九０理字第二二九０號函附之鑑定報告可憑。
二、按雇主對電、熱及其他之能引起之危害，應有符合標準之安全衛生設施，及對於
    臨時用電設備，為防止因漏電而生感電危害，應於各該電路設置適合其規格、具
    有高敏感度、能確實動作之感電防止用漏電斷電器，及於勞工於有接觸電器機具
    、設備之作業時，應有防止絕緣被破壞或老化等致引起感電危害之設施，勞工安
    全衛生法第五條第一項、勞工安全衛生法施行細則第二百四十三條、第二百四十
    六條分別定有明文，又負責工地安全之人，不得使勞工於未配置絕緣安全機具、
    空氣壓縮機確實接地前，及檢查施工之空氣壓縮機前工作。本件被告東生公司為
    承攬人，被告棕聖公司為次承攬人，被告丙○○為棕聖公司之負責人，依勞工安
    全衛生法第十六條及同法第三條第二項之規定均為雇主，又被告戊○○、丙○○
    同係負責工地安全之人，為控管工作場所內工作者遭受災害之最有可能者，均應
    注意前開規定，而依當時情形又無不能注意之情事，竟疏未注意，而肇致本件事
    故，渠等已有過失甚明。又被告等之前開疏失導致被害人方勝永觸電休克死亡之
    結果，其間具有相當因果關係。另行政院勞工委員會南區勞動檢查所亦認被告東
    生公司、戊○○、棕聖公司，及丙○○等需對被害人方勝永觸電死亡之結果負違
    反勞工安全衛生法、業務過失致死等罪責，此有該所九十年八月二十八日台九十
    南檢營字第一一一三五七號函附之鑑定報告在卷可憑。綜上所述，本件事證已臻
    明確，被告等之犯行，洵堪認定，應依法論科。
二、核被告東生公司及棕聖公司所為，係違反勞工安全衛生法第五條第一項規定，應
    依同法第三十一條第二項規定論處，被告丙○○所為，係犯刑法第二百七十六條
    第二項業務過失致死、違反勞工安全衛生法第五條第一項規定，應依同法第三十
    一條第一項處斷，被告戊○○之所為，係犯刑法第二百七十六條第二項業務過失
    致死罪。被告丙○○之一過失行為，同時觸犯上開構成要件不同之二罪名（刑法
    第二百七十六條第二項業務過失致死、勞工安全衛生法第三十一條第一項），為
    想像競合犯，應從一重之業務過失致死罪處斷。爰審酌被告犯罪之動機、目的、
    方法，及被告丙○○、戊○○犯後均坦承犯行，並被告等均已賠償被害人家屬，
    此有調解書及和解書各一份在卷可佐，被害人家屬已表示不再追究，此經被害人
    之子甲○○到庭陳明在卷等一切情狀，爰分別量處如主文所示之刑，並就被告丙○○、戊○○部分諭知易科罰金之折算標準。查被告丙○○、戊○○前未曾受有
    期徒刑以上刑之宣告，有卷附之台灣高等法院被告全國前案紀錄表可按，渠因過
    失犯罪，且已與被害人家屬達成和解，已如前述，經此起訴審判，當知所警惕，
    信無再犯之虞，本院認所宣告之刑以暫不執行為適當，併均諭知緩刑二年，以啟
    自新。公訴意旨另以：被告戊○○另涉勞工安全衛生法第三十一條第一項之罪，
    惟查，被告戊○○固負責工地施工之安全及管理，已如前述，然其並非勞工安全
    衛生法上之雇主，是以，自難以勞工安全衛生法第三十一條第一項之罪刑相繩，
    此外，復查無其他積極證據足認被告戊○○確涉公訴人所指之此部分犯行，惟公
    訴意旨認此部分與前揭論罪科刑之業務過失致死罪間有想像競合之裁判上一罪關
    係，爰不另無罪之諭知。至東生營造之負責人為乙○○，係勞工安全衛生法上之
    雇主，自應由檢察官另為適當之處理，附此敘明。
據上論斷，應依刑事訴訟法第二百九十九第一項前段，勞工安全衛生法第五條第一項
、第三十一條第一項、第二項，刑法第十一條前段、第二百七十六條第二項、第五十
五條、第四十一條第一項前段、第七十四條第一款，罰金罰鍰提高標準條例第一條前
段、第二條，判決如主文。
本案經檢察官林圳義到庭執行職務
中      華      民      國    九十一    年      十      月    二十八    日
                        台灣台東地方法院刑事庭
                          審判長法  官  王增瑜
                                法  官  蔡世芳
                                法  官  黃呈熹
右正本證明與原本無異。
如不服本判決，應於判決送達後十日內向本院提出上訴狀。（須附繕本）
「切勿逕送上級法院」
                                書記官  王敏玉
中      華      民      國    九十一    年      十      月    三十      日
附記
勞工安全衛生法第三十一條第一項、第二項
違反第五條第一項或第八條第一項之規定，致發生第二十八條第二項第一款之職業災
害者，處三年以下有期徒刑﹑拘役或科或併科新台幣十五萬元以下罰金。
法人犯前項之罪者，除處罰其負責人外，對該法人亦科以前項之罰金。
中華民國刑法第二百七十六條第二項
從事業務之人，因業務上之過失犯前項之罪者，處五年以下有期徒刑或拘役，得併科
三千元以下罰金。
